【裁判字號】    98,交抗,1453
【裁判日期】    980611
【裁判案由】    違反道路交通管理處罰條例
【裁判全文】
臺灣高等法院交通事件裁定             98年度交抗字第1453號
抗  告  人
即受處分人  甲○○
上列抗告人即受處分人因違反道路交通管理處罰條例案件，不服
臺灣宜蘭地方法院，中華民國98年5 月1 日裁定（原審案號：98
年度交聲字第82號），提起抗告，本院裁定如下：
    主  文
抗告駁回。
    理  由
一、按對於違反道路交通管理處罰條例之行為，當場舉發者，應
    填記駕駛人或行為人姓名、性別、出生年月日、地址、身分
    證統一號碼及車主姓名、地址、車牌號碼、車輛種類。被查
    獲之駕駛人或行為人為受處分人時，應將該通知單填記後交
    付該行為人簽名或蓋章收受之；拒絕簽章者，並記明其事由
    ，視為已收受，違反道路交通管理事件統一裁罰標準及處理
    細則第11條第1 項1 款所明定。又汽車駕駛人，在設有禁止
    臨時停車標誌、標線處所臨時停車者，處新臺幣300 元以上
    600 元以下罰鍰，道路交通管理處罰條例第55條第3 款定有
    明文。又禁止臨時停車線為紅色實線，用以指示禁止臨時停
    車路段，以劃設於道路緣石正面或頂面為原則，無緣石之道
    路得標繪於路面上，距路面邊緣以30公分為度，道路交通標
    誌標線號誌設置規則第169 條第1 、2 項亦有明文。
二、本件抗告人即受處分人甲○○於民國（下同）97年12月20日
    21 時31 分許，為警舉發其車牌號碼562-EM號營業一般小客
    車，在臺北市○○路11號誠品書店前「紅線路段臨停」違規
    。原處分機關調查後，認受處分人「在設有禁止臨時停車標
    線處所臨時停車」之違規情節屬實，依道路交通管理處罰條
    例第55條第3 款規定，裁處受處分人罰鍰新臺幣300 元。
三、抗告意旨略以：抗告人在紅線路段臨停，係因前方路燈是紅
    燈，該員警未注意紅燈路況；抗告人車輛臨時停車位置距離
    道路邊緣有一個水溝蓋寬，足以讓機車通過，若要臨停候客
    ，不會留如此寬的距離；員警填寫通知單未依照違反道路交
    通管理事件統一裁罰基準及處理細則第11條第1 款規定程序
    辦理，舉發違反道路交通管理事件通知單內並未記載異議人
    拒簽、拒收之理由，舉發程序為不合法；取締分紅制度使得
    員警取締內容及品質不夠嚴謹云云。
四、本院查：
  (一)本件抗告人即受處分人甲○○前因違反道路交通管理處罰條
    例案件，經原審法院於民國98年5 月1 日以98年度交聲字第
    82號裁定駁回其異議，於同年5 月12日將裁定正本以寄存送
    達之方式送達抗告人申報之居所地臺北縣汐止市○○○路○
    段204 號26樓，並寄存於臺北縣政府警察局汐止分局汐止派
    出所，業經抗告人於5 月14日親自領取，此有汐止分局汐止
    派出所寄存文書領件紀錄附卷可稽，該裁定自己合法送達。
    至裁定正本雖另送達抗告人位於宜蘭縣冬山鄉○○路○ 段15
    0 號之戶籍地，並由抗告人之弟謝少凡收受，惟本院依職權
    調閱法務部戶役政連結作業系統謝少凡個人基本資料查詢，
    謝少凡之戶籍地為宜蘭縣冬山鄉○○村○○路49號，則謝少
    凡是否與抗告人同住尚非無疑，本院採最有利於抗告人之認
    定，認本件應以前揭向抗告人陳報之居所地為寄存送達為原
    審裁定是否已合法送達於抗告人之準據，合先敘明。
  (二)抗告人於97年12月20日21時31分許，駕駛562-EM號營業用小
    客車，經查獲於禁止臨時停車之臺北市○○路11號誠品書局
    前劃有禁止臨時停車線道路之路邊候客，乃由臺北市政府警
    察局信義分局執勤員警乙○○當場填製臺北市政府警察局AE
    X095532 號舉發違反道路交通管理事件通知單予以舉發。復
    經交通部公路總局臺北區監理所宜蘭監理站填製宜監字第裁
    43-AEX095532號裁決書，以違反道路交通管理處罰條例第55
    條第3 款之規定，裁處抗告人罰鍰300 元之事實，有前揭違
    規通知單、裁決書各1 份在卷可稽。
  (三)依卷附舉發通知單影本所載，抗告人雖當場拒絕簽收舉發通
    知書，但此與抗告人有無違規行為無涉。況本件抗告人拒絕
    在舉發違規通知單上「收受通知聯者簽章」處簽章，惟該通
    知單「收受通知聯者簽章」欄內，已明確記載「拒簽拒收，
    經詢違規人拒簽收事由，違規人未表示。本件已告知違規，
    請於5 日後，98年元月4 日前自行前往監理站查詢本案且繳
    款」等語，是舉發員警當時已有告知抗告人應到案之時間、
    處所，並於通知單內記明告知事項以及違規人未表示拒簽受
    事由之情況，應屬明確經員警記明其事由，依前揭規定即視
    為已收受，此項「擬制收受」之法律效果，包括收受後應依
    指定時、地自動到案及不自動到案者應接受裁罰等效果，是
    抗告人對其受舉發涉有上開違規行為應知之甚詳，抗告人辯
    稱本件舉發程序不合法云云，為無理由。
  (四)又抗告人本件違規之事實，業據證人即執行舉發職務之員警
    乙○○於原審審理時到庭結證：當時伊在臺北市○○路11號
    誠品書局前面高路發現562-EM號營業用一般小客車違規在紅
    線路段臨時停車，當時該車並未再行進中，司機坐在車上，
    引擎是發動的，但是車子是停止的，停在最外側的車道上，
    緊靠路邊。因在上開處所曾有許多違規事件，違規人均以停
    等紅燈為由提出異議，故伊在本件舉發前，有先確認該車前
    方路口的交通號誌是綠燈，且車流正常，並無回堵的狀況，
    伊才舉發本件違規等語明確（見原審卷第19至20頁），核與
    其提出之採證照片2 幀所載車輛停放情形（見原審卷第25頁
    ），互核一致。員警乙○○身為專業執行交通勤務之人員，
    係當場發覺抗告人上開違規行為予以舉發，衡情警員乙○○
    當時應無錯認或誤指抗告人上開違規行為之可能，且按諸交
    通警察掣單舉發違反道路交通管理處罰條例所列之違規事實
    ，本質上為行政處分，係公務員基於職務上之權力，依法就
    特定之具體事件所為之具公法上效果之單方面行政行為，基
    於公務員為公法上行為具有公信力之原則，該行政行為當可
    被推定為真正，而立法者賦予行政機關制定違反道路交通管
    理事件統一裁罰基準及處理細則，係為使勤務警員得當機處
    分以達其維護交通秩序、安全之行政目的，否則國家行政勢
    必窒礙難行，是以若無證據足資證明員警有捏造事實、違法
    取締之情事，則執勤警員本其維護交通秩序、安全職責所為
    之舉發，自應受到合法、正確之推定。抗告人雖以上揭抗告
    理由置辯，惟此僅係抗告人片面之詞，本院亦查無證據足資
    證明員警有捏造事實、違法取締之情事，尚難認抗告人之抗
    告為有理由。
  (五)綜上，抗告人確有在禁止臨時停車處所停車之違規行為，應
    無疑義，其所辯不足採信。原審法院因而認受處分人前揭之
    違規行為，原處分機關依前揭規定，裁處受處分人罰鍰300
    元，核無違誤，因而駁回受處分人異議之聲明，經核並無不
    合。受處分人所提抗告，為無理由，應予駁回。
據上論結，應依道路交通管理處罰條例第89條、道路交通案件處
理辦法第26條、刑事訴訟法第412 條，裁定如主文。
中    華    民    國    98    年    6     月    11    日
                  刑事第十五庭審判長 法  官  吳昭瑩
                                     法  官  李正紀
                                     法  官  李釱任
以上正本證明與原本無異。
不得再抗告。
                                     書記官  張玉如
中    華    民    國    98    年    6     月    12    日


司法院資訊處製作；財團法人民間司法改革基金會備份。
